臺灣臺北地方法院民事判決
上　訴　人　德美加防火有限公司
法定代理人　乙○○
上　訴　人　丙○○
　　　　　　丁○○
共　　　同
訴訟代理人　吳奎新律師
複　代理人　鍾賢斌律師
被　上訴人　甲○○
訴訟代理人　林耀泉律師
　　　　　　許碩芳律師
上列當事人間請求給付票款事件，上訴人對於中華民國95年5 月
9 日本院台北簡易庭94年度北簡字第24631 號第一審判決提起上
訴，本院判決如下：
    主  文
上訴駁回。
第二審訴訟費用由上訴人連帶負擔。
    事實及理由
一、被上訴人主張及聲明如下：
(一)被上訴人執有上訴人德美加防火有限公司（下稱德美加公司
    ）所簽發，由其餘上訴人背書，發票日分別為民國94年6 月
    20日、同年7 月20日，均以上海商業儲蓄銀行儲蓄部分行為
    付款人，票號分別為SA0000000 、SA0000000 號，面額各為
    新台幣（下同）500,000 元之支票2 紙（下稱系爭支票），
    惟被上訴人於票載發票日向付款人提示未獲付款，為此提起
    本件訴訟，並請求上訴人連帶給付1,000,000 元，及其中
    500,000 元自94年6 月20日起，另500,000 元自94年7 月20
    日起，均至清償日止，按年息6 ％計算之利息。
(二)又依票據法第13條規定，僅直接前後手間得主張原因抗辯，
    而兩造間並非直接前後手關係，自不得主張原因抗辯。且訴
    外人黃奇雅事實上有依約完成上訴人等所委任之事務，此有
    黃奇雅為上訴人等取回上訴人之債權人所持有之票據影本可
    證。又被上訴人並非訴外人黃奇雅之使用人，亦非惡意取得
    系爭票據，自得享有系爭票據上之權利。
(三)被上訴人之聲明：上訴駁回。
二、上訴人主張及聲明如下：
(一)上訴人為委託訴外人黃奇雅代為處理訴外人吉邦防災工業股
    份有限公司（下稱吉邦公司）積欠地下錢莊約20,000,000元
    之債務，故簽發含系爭2 紙支票在內共7 張支票（每張支票
    票面金額均為500,000 元）及交付現金700,000 元，共計
    4200,000元，作為訴外人黃奇雅之報酬。而該積欠地下錢莊
    20,000,000元債務中，包含積欠訴外人林秉峰（綽號土豆）
    之11,000,000元，及積欠另一綽號陳先生之男子之8783,000
    元，然黃奇雅並未將林秉峰所積欠之11,000,000元之債務處
    理完成，且關於陳先生之債務亦非由黃奇雅所處理，黃奇雅
    自無權利請求給付預付之4,200,000元報酬。
(二)又被上訴人為黃奇雅之使用人，且清楚訴外人黃奇雅代為處
    理訴外人吉邦公司與地下錢莊間之債務關係，且因黃奇雅未
    完成委任事務，本應退還4,200,000 元所預付之報酬，惟其
    不但未予退還，反而逕交予知情之被上訴人，依票據法第14
    條第1 項之規定，被上訴人係惡意取得票據，不得享有票據
    上之權利。另被上訴人之訴訟代理人已在原審94年11月8 日
    言詞辯論期日當庭自認系爭支票乃是因受贈取得，依票據法
    第14條第2 項規定，被上訴人係以無償方式取得系爭票據，
    自不得享有優於前手黃奇雅的權利。
(三)上訴人之聲明如下：
    １、原判決廢棄。
    ２、被上訴人第一審之訴駁回。
三、本院得心證之理由：
(一)按票據法第14條第1 項所謂以惡意或有重大過失取得票據者
    ，係指明知或可得而知轉讓票據之人，就該票據無權處分而
    仍予取得者而言；又票據行為係不要因行為，執票人不負證
    明關於給付之原因之責任，如票據債務人主張執票人取得票
    據出於惡意時，則應由該債務人負舉證之責（最高法院52年
    台上字第1987號、64年台上字第1540號判例參照）。經查，
    本件系爭票據係由上訴人德美加公司所簽發，並由上訴人丙
    ○○、丁○○背書後，交付訴外人黃奇雅，再由黃奇雅交付
    上訴人等情，為兩造所不爭執，並有系爭票據影本2 紙附卷
    可稽（參原審卷第6 頁、第7 頁）。則參之上開說明，上訴
    人抗辯訴外人黃奇雅無權處分系爭票據，且被上訴人亦明知
    訴外人黃奇雅無權處分系爭票據而受讓系爭票據等語，自應
    就其前揭抗辯之事實負舉證之責。然執票人即被上訴人業已
    否認上訴人所抗辯之上開事實，上訴人就被上訴人明知訴外
    人黃奇雅係無權處分系爭票據之人一節，卻未舉證以實其說
    ，是上訴人此部分抗辯，並非可採。
(二)又票據法第14條第2 項所謂不得享有優於其前手之權利，固
    指前手之權利如有瑕疵，該取得人即應繼受其瑕疵，人的抗
    辯並不中斷；如前手無權利時，取得人即不能取得權利而言
    ，惟該前手權利瑕疵或無權利之抗辯事由，仍應由票據債務
    人負證明之責（最高法院89年度台上字第1313號判決意旨參
    照）。本件被上訴人固於原審自認其係自訴外人黃奇雅無償
    取得系爭票據（參原審卷第53頁之言詞辯論筆錄），惟上訴
    人抗辯系爭票據係作為訴外人黃奇雅代為處理訴外人吉邦公
    司積欠地下錢莊債務所預付之報酬，而訴外人黃奇雅未完成
    此委任之事務等情，參之上開說明，自應就此負舉證之責。
(三)經查：
  1.上訴人對於其交付予訴外人黃奇雅包括系爭票據在內之面額
    為500,000 元之票據共7 紙及現金700,000 元，作為黃奇雅
    代為處理訴外人吉邦公司積欠地下錢莊債務所預付之報酬等
    情，並未爭執（參本院卷第51頁之民事上訴理由狀）。再參
    之證人陳培偉於原審證稱：「…（你之前是否曾經載被告（
    即上訴人）交付支票給黃奇雅？）如何交付票，我沒看到，
    但我知道交付票的原因，當時是委任黃奇雅幫吉邦公司處理
    債務，即以用20,000,000元的3 折即6,000,000 元來處理債
    務，又將剩下來的14,000,000元的3 折給黃奇雅當酬勞。」
    、「93年12月底吉邦公司的司機載我們，我陪同高（即上訴
    人丙○○）到黃奇雅的住處…20,000,000元的債務當時是粗
    估的，當時拜託黃奇雅處理民間的債務，吉邦的債權人我只
    知道小林、阿國。其餘的人我不知道。當時高是希望黃奇雅
    用20,000,000元的3 折來處理，但當時黃並不知道所欠金額
    總數有多少，債主是誰當時都不知道。」等語（參原審卷第
    191 頁之言詞辯論筆錄），足認上訴人於交付系爭票據予訴
    外人黃奇雅時，該支票確係供黃奇雅代為處理吉邦公司積欠
    地下錢莊債務所預付之報酬，惟當時上訴人尚未具體指示黃
    奇雅應代吉邦公司向何債權人處理何數額之債務，僅係粗估
    黃奇雅得以債務金額之3 折談成和解，再以每筆債務扣減3
    成後所省之債務金額之3 成作為黃奇雅之報酬。
  2.又關於訴外人黃奇雅代吉邦公司處理債務而取回上訴人及吉
    邦公司簽發之票據一節，業據被上訴人於原審提出支票23紙
    影本（參原審卷第62頁至第79頁）。而上訴人就前揭被上訴
    人所提出證物之真正於原審及本院審理時均未予爭執，並於
    原審自承：訴外人黃奇雅以其交付之1,000,000 元現金贖回
    上訴人丁○○所開立之合計面額為8,783,000 元之支票及退
    票理由單各11紙等語（參原審卷第111 頁之上訴人94年12月
    6 日之民事答辯三狀理由三第(5)點所載）。再參之上訴人丙
    ○○於台灣台北地方法院檢察署（下稱台北地檢署）95年度
    偵字第2250號黃奇雅侵占等案件偵查中，亦證稱上開23紙支
    票上所載「94/3/7正本已取回」、「丙○○」等字係其手筆
    ，此則有台北地檢署95年度偵字第2250號不起訴處分書影本
    1 件在卷可憑（參本院卷第27頁）。從而，被上訴人主張訴
    外人黃奇雅有依約代上訴人處理積欠地下錢莊債務一節，應
    堪採信。
  3.上訴人雖又陳稱黃奇雅並未將林秉峰所積欠之11,000,000元
    之債務處理完成等語。惟上訴人丙○○於前揭台北地檢署95
    年度偵字第2250號被告黃奇雅偵查案件中業已證稱：關於吉
    邦公司積欠林秉鋒之11,000,000至12,000,000元之債務，黃
    奇雅有談到以6,800,000 元解決，但因高於原先說好的3 成
    ，故而不開票給黃奇雅等語，此亦有前揭不起訴處分書在卷
    可資佐參。由上可知，上訴人等與訴外人林秉鋒間之債務未
    解決，實係因上訴人不願依黃奇雅所談成之和解金額付款所
    致，而非黃奇雅未執行其委任事務所致。
  4.綜上，堪認訴外人黃奇雅確有執行並完成上訴人所委任之事
    務，上訴人則未舉證證明其業已依約「以每筆債務扣減和解
    金額後所省之債務金額之3 成」給付為黃奇雅作為報酬，亦
    未提出其他積極證據證明黃奇雅未完成上訴人所委任之事務
    。換言之，上訴人並未舉證證明被上訴人之前手黃奇雅就系
    爭票據之權利有瑕疵或無權利，是上訴人抗辯被上訴人不得
    享有系爭票據上之權利，自非可採。
(四)按支票發票人及背書人應照支票文義擔保支票之支付，且對
    於執票人應連帶負責，執票人向支票債務人行使追索權時，
    得請求自為付款提示日起之利息，如無約定利率者，依年息
    6 ％計算，票據法第126 條、第144 條、第39條、第29條第
    1 項前段、第96條第1 項、第133 條分別定有明文。從而，
    被上訴人依票據之法律關係訴請上訴人連帶給付1,000,000
    元，及其中500,000 元自94年6 月20日起，另500,000 元自
    94年7 月20日起，均至清償日止，按年息6 ％計算之利息，
    洵屬正當，應予准許。原審為上訴人敗訴之判決，並無不合
    。上訴意旨指摘原判決不當，求予廢棄改判，為無理由，應
    予駁回。
四、本件事證已臻明確，兩造其餘主張陳述及所提之證據，經本
    院斟酌後，認與判決結果不生影響，均毋庸再予論述，附此
    敘明。
五、據上論結，本件上訴為無理由，依民事訴訟法第436條之1第
    3項、第449條第1項、第85條第2項，判決如主文。
中　　華　　民　　國　　96　　年　　 1　　月　   8　　日
                 民事第二庭    審判長法　官　鄭純惠
                                     法  官  林欣蓉
                  　　　　　　　　　 法　官　黃蓓蓓
以上正本係照原本作成
本判決不得上訴
中　　華　　民　　國　　96　　年　　 1　　月　   8　　日
                                     書記官　劉碧輝
